【裁判字號】    97,易,156
【裁判日期】    970415
【裁判案由】    侵占
【裁判全文】
臺灣雲林地方法院刑事判決               97年度易字第156號
公  訴  人  臺灣雲林地方法院檢察署檢察官
被      告  甲○○
                      號
上列被告因侵占案件，經檢察官提起公訴（97年度調偵字第46號
），被告於準備程序中就被訴事實為有罪之陳述，受命法官於聽
取當事人之意見後，本院合議庭裁定改由受命法官獨任以簡式審
判程序審理，判決如下：
    主  文
甲○○犯業務侵占罪，處有期徒刑陸月，如易科罰金，以新臺幣
壹仟元折算壹日，減為有期徒刑參月，如易科罰金，以新臺幣壹
仟元折算壹日。
    犯罪事實及理由
壹、程序事項：
    本件經被告甲○○於準備程序期日為有罪之陳述，而經本院
    裁定以簡式審判程序加以審理，則依據刑事訴訟法第273 條
    之2 、同法第159 條第2 項之規定，不適用傳聞法則有關限
    制證據能力之相關規定；並得依同法第310 條之2 之準用同
    法第454 條之規定製作略式判決書，依法僅需記載犯罪事實
    、證據名稱及應適用之法條，並得以簡略方式為之，合先敘
    明。
貳、實體事項：
一、構成犯罪事實：
    甲○○自民國88年9 月8 日起至96年9 月5 日止，擔任新光
    人壽保險股份有限公司（下稱新光人壽）斗南處之業務員，
    從事招攬保險、代收客戶保險費之工作，係從事業務之人，
    並為乙○○之保險業務員。詎甲○○因缺錢花用，竟基於意
    圖為自己不法之所有，而接續為下列行為：
    (一)於95年11月間，乙○○以保險單號碼分別為NFB32440、ND
      B37083，被保險人及要保人均為乙○○之「新光新富貴增
      額終身壽險保險單」，向新光人壽分別質借現金共計35
      萬元，新光人壽並於95年12月5 日，將35萬元現金分2 筆
      ，匯入乙○○所有之元大銀行斗南分行帳號000000000000
      0 號帳戶。嗣後乙○○發覺不須再使用該筆資金，乃於95
      年12月6 日，再授權甲○○，代為自上開元大銀行帳戶內
      提領現金35萬元，繳還新光人壽。詎甲○○於領得該乙○
      ○所有之35萬元現金後，竟以變易持有為所有之意思，將
      之侵占入己，供己花用。
    (二)於95年12月4 日，在乙○○位於雲林縣斗南鎮林子里藝術
      世家58號住處，甲○○為乙○○辦理，以乙○○之女林郁
      函為被保險人，乙○○為要保人，保險金額為新臺幣100
      萬元，年繳保費為50萬元之「新光人壽得意理財變額壽險
      」，並經乙○○授權，代為填寫「新光人壽得意理財變額
      壽險要保書」。詎甲○○因本身經濟狀況不佳，已萌生貪
      念，於代填上開要保書時，在要保書之「繳費金額及方法
      」欄內，擅自勾填為「年繳5 萬元」，並於95年12月19日
      ，經乙○○授權，代為自乙○○所有之臺中商業銀行帳號
      000000000000號帳戶提領50萬元現金後，僅將其中5 萬元
      繳交新光人壽以支付保險費，其餘所持有之屬於乙○○所
      有現金45萬元，則以變易持有為所有之意思，予以侵占入
      己，供己花用。
    嗣於96年9 月中旬某日，乙○○接獲新光人壽寄交之保單質
    借利息通知單後，始發現甲○○並未將35萬元繳回新光人壽
    ，償還保單質借款項；經調取被保險人為林郁函之「新光人
    壽得意理財變額壽險保險單」後，更發現甲○○在該壽險要
    保書「繳費」欄上，僅填寫「年繳5 萬元」，始知與原本與
    甲○○約定之要保內容不符，方悉上情。
二、認定犯罪事實所憑之證據名稱：
    (一)告訴人乙○○於警詢及偵查中之指訴。
    (二)被告甲○○出具之聲明書1 紙。
    (三)元大銀行客戶往來交易明細1 紙。
    (四)告訴人之臺中商業銀行帳號000000000000號帳戶之存摺明
      細1 份。
    (五)新光新富貴增額終身壽險保險單2 紙（保險單號碼分別
      為NFB32440、NDB37083）。
    (六)新光人壽得意理財變額壽險要保書1 份。
    (七)告訴人出具之聲明書3 紙。
    (八)新光人壽保險公司人身保險業務員登錄情形查詢1 紙。
    (九)被告甲○○於警詢、偵查及本院審理時之自白，且與上開
      積極證據相符，應可採信。
    (十)綜上所述，本件事證明確，被告犯行應堪認定。
三、論罪科刑之理由：
    (一)被告甲○○為新光人壽斗南處之業務員，從事招攬保險、
      代收客戶保險費之工作，係從事業務之人。是核被告甲○
      ○所為，係犯刑法第336 條第2 項之業務侵占罪。被告所
      為2 次業務侵占行為，均係利用為告訴人處理保險業務之
      機會，2 次行為時空密接，顯係就同一犯罪構成事實，本
      於單一犯意接續進行，為接續犯，應僅論以1 業務侵占罪
      。
    (二)爰審酌被告前無前科，素行良好，為高職畢業，教育程度
      中等，因本身經濟出現問題，不思以正途解決，竟利用自
      己外甥女即告訴人之信賴，擅自侵占告訴人之款項，及其
      所侵占之金額高達80萬元，所生危害非輕，犯罪後坦承犯
      行態度良好等一切情狀，量處如主文所示之刑，並諭知易
      科罰金之折算標準。另本件被告犯罪時間在96年4 月24日
      以前，核與中華民國96年罪犯減刑條例第2 條第1 項第3
      款所定減刑要件相符，併予依同條例第7 條、第9 條規定
      ，減其刑期2 分之1 ，及諭知易科罰金之折算標準。
四、適用之法律：
    (一)刑事訴訟法第273 條之1 第1 項、第299 條第1 項前段。
    (二)刑法第336 條第2 項、第41條第1 項前段。
    (三)刑法施行法第1 條之1 第1 項、第2 項前段。
    (四)中華民國96年罪犯減刑條例第2 條第1 項第3 款、第7 條
      、第9 條。
本案經檢察官廖弼妍到庭執行職務。
中    華    民    國    97    年    4     月    15    日
                  刑事第二庭  法  官  廖淑華
以上正本證明與原本無異。
如不服本判決，應於判決收受後10日內，向本院提出上訴狀（須
附繕本）。
                              書記官  張菀純
中    華    民    國    97    年    4     月    15    日
附錄本案論罪科刑法條全文：
刑法第336 條：（公務公益侵占罪、業務侵占罪）
對於公務上或因公益所持有之物，犯前條第1 項之罪者，處1 年
以上7 年以下有期徒刑，得併科5 千元以下罰金。
對於業務上所持有之物，犯前條第1 項之罪者，處6 月以上5 年
以下有期徒刑，得併科3 千元以下罰金。
前二項之未遂犯罰之。


司法院資訊處製作；財團法人民間司法改革基金會備份。
